【裁判字號】    89,自,508
【裁判日期】    890823
【裁判案由】    誣告
【裁判全文】
台灣台中地方法院刑事判決                          八十九年度自字第五八號
    自  訴  人  乙○○
    被      告  甲○○
    選任辯護人  蔡得謙
右列被告因誣告案件，經自訴人提起自訴，本院判決如左：
    主  文
甲○○無罪。
    理      由
一、自訴意旨略以：被告甲○○於民國（下同）八十一年一月十七日起再任財團法人
    基督教神召會福音傳播協會（以下簡稱傳播協會）第十一屆董事長，任期至八十
    七年七月止，惟被告於任期中之八十六年二月二十八日，攜帶傳播協會原有印信
    棄職出境回國，致會務無法處理，自訴人等其餘五名董事經決議依民法第六十二
    條及非訟事件處理法第六十五條第一項之規定，向均院聲請以八十六年度法字第
    四號民事裁定修正傳播協會組織章程第七條增列第四項「董事長不為召集董事會
    時，得由董事表明會議目的及召集理由，報請主管機關許可後召集」之規定，並
    報經台灣省政府民政廳於八十六年八月二十二日八六民五字第二七四六九○號函
    同意變更傳播協會法人圖記及五名董事印鑑，又因傳播協會法人登記證書無從尋
    找，即申報遺失請准補發等。八十六年九月二十二日傳播協會召開臨時董事會改
    選董事長，由自訴人乙○○以董事兼代董事長之職務等，均係基於事實及法定程
    序所為。被告明知其出境回國時攜帶傳播協會印信，又有關會務及帳冊文件均無
    交待，並無偽造文書，竟意圖使自訴人受刑事處分，捏稱「伊於返回芬蘭期間法
    人事務之進行，曾向民政廳第五科長林股長表示，於離台期間法人事務進行，授
    權孟證義牧師全權代表法人事務之決定」為由誣稱自訴人前開決議修改章程，申
    請更換印信及董事印鑑等，為明知不實之事項使法院登記於公文書，而有犯刑法
    第二百十四條之偽造文書罪，向該管之台灣台中地方法院檢察署告訴，該案件嗣
    經檢察官以八十七年度偵字第二五二九五號不起訴處分確定。被告又基於誣告之
    概括之犯意，意圖使自訴人受刑事處分，假藉以傳播協會當事人之代表人名義，
    明知自訴人等董事五人其係基於事實依法決議修改章程，申請更換印信及董事印
    鑑等，竟又於八十九年四月七日具狀以：「伊於返回芬蘭期間法人事務之進行，
    曾向民政廳第五科長林股長表示，於離台期間法人事務進行，授權孟證義牧師全
    權代表法人事務之決定」為由，誣稱自訴人隱瞞事實向法院申請修改章程，申請
    更換印信及董事印鑑，選任自訴人代理董事長之職，及並無代表傳播協會之資格
    ，竟：、同意原使用電話號碼轉由自訴人使用。、甲○○案於台灣高等法院
    台中分院八十八年上易字第一四四三號刑事案件審理中，以傳播協會代表人名義
    ，提起該刑事附帶民事訴訟。、董事白美玲侵占案經台中地方法院八十八年度
    易字第一七八號判決後，又以傳播協會代表人名義聲請檢察官上訴等。為有犯偽
    造私文書及行使偽造私文書等罪而向該管官署誣告。因認本件被告甲○○有連續
    犯刑法第一百六十九條第一項誣告罪等語。
二、按犯罪事實應依證據認定之，無證據不得推定其犯罪事實，又不能證明被告犯罪
    者，應諭知無罪之判決，刑事訴訟法第一百五十四條、第三百零一條第一項前段
    分別定有明文。此項規定，依同法第三百四十三條之規定，於自訴程序亦準用之
    。次按所訴之事實未能積極的證明為虛偽，則祇能以證據不充分之故，為被誣告
    人未予判罪之原因，自不能據以推定告訴人所訴為誣告，另告訴人所訴事實，不
    能證明其係實在，對於被訴人為不起訴處分確定者，是否構成誣告罪，尚應就其
    有無虛構誣告之故意以為斷，並非當然可以誣告罪相繩，最高法院二十年上字第
    三０七號及五十九年臺上字第五八一號判決可資參照。
三、本件訊據被告對前揭告自訴人偽造文書等事實固不爭執，惟否認有誣告之犯行。
    辯稱其於八十六年二月二十八日出境回芬蘭國，即於八十六年二月十七日，將董
    事長權授予基督教石城神召會孟證義牧師代理，並由孟證義牧師陳報主管機關即
    台灣省民政廳第五科備查，自訴人既明知其並未攜帶傳播協會原有印信棄職出境
    回國，向均院聲請裁定修正傳播協會組織章程、變更傳播協會法人圖記、及五名
    董事印鑑、申報遺失請准補發，自有使公務員登載不實之事實，且自訴人係於八
    十六年九月二十二日代董事長之職務，其本人於八十七年六月間即返台，自訴人
    亦應無權再為代理，竟又以傳播協會董事長身分自居，而又同意原使用電話號碼
    轉由自訴人使用，於甲○○案於台灣高等法院台中分院八十八年上易字第一四四
    三號刑事案件審理中，以傳播協會代表人名義，提起該刑事附帶民事訴訟，於董
    事白美玲侵占案經台中地方法院八十八年度易字第一七八號判決後，又以傳播協
    會代表人名義聲請檢察官上訴等，自訴人亦應有偽造私文書及行使偽造私文書等
    罪之犯行等語。查本件被告於八十六年二月二十八日出境回芬蘭國，確有於八十
    六年二月十七日，將董事長權授予基督教石城神召會孟證義牧師代理，並由孟證
    義牧師陳報主管機關即台灣省民政廳第五科備查，此有被告提出與其所述內容相
    符之函影本一紙在卷可稽。再查本件被告係於八十六年二月二十八日回國，在被
    告返國期間，傳播協會尚分別於八十六年三月四日、八十六年三月三十一日向勞
    保局辦理保險事宜，其申報表格中之單位印章蓋有「財團法人基督教神召會福音
    傳播協會董事長印」之印鑑，並蓋有本件自訴人之私印文，縱該等文書並非本件
    自訴人所承辦，但該等印鑑、印章留存並繼續使用中，應為事實，被告應無攜帶
    傳播協會之原有印信棄職甚明，則本件自訴人雖因事實上之需要而與其餘五名董
    事決議，依民法第六十二條及非訟事件處理法第六十五條第一項之規定，向本院
    聲請以八十六年度法字第四號民事裁定，修正傳播協會組織章程第七條，增列第
    四項「董事長不為召集董事會時，得由董事表明會議目的及召集理由，報請主管
    機關許可後召集」之規定，並另報經台灣省政府民政廳於八十六年八月二十二日
    八六民五字第二七四六九○號函，同意變更傳播協會法人圖記，及五名董事印鑑
    ，又因傳播協會法人登記證書無從尋找，即申報遺失請准補發等情事，本件被告
    認與事實尚有未符，於台灣台中地方法院檢察署八十七年度偵字第二五二九五號
    ，以「伊於返回芬蘭期間法人事務之進行，曾向民政廳第五科長林股長表示，於
    離台期間法人事務進行，授權孟證義牧師全權代表法人事務之決定」為由，告訴
    本件自訴人前開決議修改章程，申請更換印信及董事印鑑等，為明知不實之事項
    使法院登記於公文書，而有犯刑法第二百十四條之偽造文書罪，應係合理懷疑而
    非虛構事實。
四、另查本件自訴人係於八十六年九月二十二日經傳播協會召開臨時董事會改選董事
    長，由其以董事兼代董事長之職務，而本件被告係於八十七年六月間即返台，此
    並為自訴人於自訴狀所明載之事實，自訴人既僅為兼代董事長職務，而於本件被
    告返台後，其代理權是否即當然喪失，或而如本件自訴人所述，在本件被告甲○
    ○未依法復職或第十二屆董事長依法改選就職前均得代理，或如本件被告所辯，
    其並未棄職應無復職之問題，不無爭執。況本件自訴人經本院聲請以八十六年度
    法字第四號民事裁定修正傳播協會組織章程第七條增列第四項「董事長不為召集
    董事會時，得由董事表明會議目的及召集理由，報請主管機關許可後召集」，因
    原為董事五人經本院裁定更正為董事七人，並經台灣高等法院台中分院以八十七
    抗字第一一三七號裁定駁回確定後，此亦有自訴人提出之上開裁定書影本在卷可
    憑，前開八十六年九月二十二日，傳播協會召開臨時董事會改選董事決議，是否
    尚屬有效，亦為本件被告所爭執之事實，則本件被告以自訴人於被告返台後，仍
    以傳播協會董事長身分自居，而又同意原使用電話號碼轉由自訴人使用，於甲○
    ○案於台灣高等法院台中分院八十八年上易字第一四四三號刑事案件審理中，以
    傳播協會代表人名義，提起該刑事附帶民事訴訟，於董事白美玲侵占案經台中地
    方法院八十八年度易字第一七八號判決後，又以傳播協會代表人名義聲請檢察官
    上訴等，本件被告認自訴人為有犯偽造私文書及行使偽造私文書等罪而向該管官
    署告訴，亦尚難認本件被告有虛構事實為誣告之犯行。此外復查無其他積極證據
    足以證明本件被告有誣告之犯罪事實，本件依首開說明，自應為被告無罪之判決
    。
據上論斷，應依刑事訴訟法第三百四十三條、第三百零一條第一項，判決如主文。
中      華      民      國    八十九    年      八      月    二十三    日
                                        法  官  柯  崑  輝
右正本證明與原本無異。
如不服本判決，應於判決送達後十日內向本院提出上訴狀，上訴於臺灣高等法院臺中
分院( 須附繕本 )。
                                        書記官
中      華      民      國    八十九    年      八      月     二十四   日


司法院資訊處製作；財團法人民間司法改革基金會備份。
